臺灣高等法院高雄分院刑事判決　　　　 96年度上易字第184號
上　訴　人　臺灣高雄地方法院檢察署檢察官
被　　　告　甲○○
上列上訴人因被告贓物案件，不服臺灣高雄地方法院95年度易字
第1486號中華民國95年12月28日第一審判決（聲請簡易判決處刑
案號：臺灣高雄地方法院檢察署95年度偵字第15873 號），提起
上訴，本院判決如下：
    主  文
上訴駁回。
    理  由
一、公訴意旨略以：被告甲○○（下稱被告）於民國90、91年間
    某日，明知由姓名年籍不詳之成年人向其所兜售刻有「600V
    PVC SOONG SAN TPC 1968 TMMIC」之電纜線45公斤係來路不
    明，可能係他人犯罪所得贓物，竟基於故買贓物之未必故意
    ，在高雄市○○區○○路13號對面其所開設之資源回收場，
    以每公斤新臺幣（下同）20至25元之代價，向該成年人收購
    臺灣電力股份有限公司（下稱臺電公司）所失竊之上述電纜
    線1 批。嗣於95年6 月7 日下午3 時許，在其資源回收場為
    警查獲，並扣得電纜線45公斤，因認被告涉有刑法第349 條
    第2 項故買贓物罪嫌。並以證人即臺電公司職員乙○○於警
    詢之證言、贓物認領保管單1 紙、電纜線之照片3 張為其主
    要論據。
二、按犯罪事實應依證據認定之，無證據不得認定犯罪事實；不
    能證明被告犯罪者，應諭知無罪之判決；刑事訴訟法第154
    條第2 項、第301 條第1 項分別定有明文。犯罪事實之認定
    應憑證據，如未能發現相當證據，或證據不足以證明，自不
    能以推測或擬制之方法，作為裁判基礎。且認定犯罪事實所
    憑之證據，雖不以直接證據為限，間接證據亦包括在內，然
    而無論直接證據或間接證據，其為訴訟上之證明，須於通常
    一般之人均不致有所懷疑，而得確信其為真實之程度者，始
    得據為有罪之認定，倘其證明尚未達到此一程度，而有合理
    之懷疑存在而無從使事實審法院得有罪之確信時，即應由法
    院為諭知被告無罪之判決（最高法院40年台上字第86號、76
    年台上字第4986號判例參照）。
三、訊之被告固坦承向人收購查獲之電纜線，惟堅決否認有故買
    贓物之犯行，辯稱：我是從事回收業，別人拿不要的紙類、
    塑膠製品、電器、家電類、電線等物來，我都有收，收購該
    批電纜線時，我只有小學畢業，沒有特別看上面之英文字，
    回收後就放在牆壁旁邊，已經過了好幾年，一直都沒有處理
    ，如果知道是贓物，早就拿去賣掉了，怎會放在那邊，台電
    人員也是用水洗，才看出來是他們的東西等語。經查：
  (一)本件警方查獲之電纜線（價值約新臺幣15,750元）為臺電公
    司遭竊之物，亦據證人即臺電公司工程師乙○○於警詢及原
    審證述明確（警卷第2 頁、原審簡字卷第13至15頁），故被
    告收購之電纜線，雖足以認定為贓物。惟依乙○○所稱：「
    電纜線上載有「600V PVC SOONG SANTPC 」等字樣，因字體
    微小，一般人無法察覺」、「臺電公司之電纜線比起一般的
    電纜線更硬，如是臺電公司員工，經常要碰觸這些，便可輕
    易分辨其中差異」等語（原審簡字卷第14頁），復有其提供
    之電纜線扣案可憑，則被告縱為經營資源回收場之業者，回
    收物之種類繁多，能否輕易分辨證人所述材質上之差異，已
    有疑問。且依被告所稱：「有老花眼，平常很少戴眼鏡，故
    未注意電纜線上所載文字」等語（原審簡字卷第12至13頁）
    ，亦非不合常情。再衡以被告之學歷僅為國小畢業，有戶籍
    謄本在卷可稽，對於電纜線上之英文字，殊無理由要求其必
    須能夠加以辦認，且須瞭解其意義，由此足徵被告所辯尚合
    情理，應屬實情，自不能認定其主觀上確已知悉電纜線為贓
    物而仍故意買入。
  (二)公訴人雖以被告以低於十分之一之價格買進電纜線，理應對
    該批來路不明之電纜線為贓物，有所認識或為懷疑云云。惟
    刑法第349 條關於贓物罪之規定，係針對行為人故意收受、
    搬運、寄藏、故買或牙保贓物（含直接及間接故意），而在
    事後助成他人財產犯罪目的之惡性予以處罰。故買贓物之罪
    責成立與否，實取決於能否積極證明行為人於收受該財產標
    的時，對於該標的物之不明來源具有認識，並出於犯罪之故
    意予以故買，致使原所有權人難以追及或回復，而非以被告
    是否以低價而故買為斷。苟未可證明被告自始有此犯意，縱
    然該標的物確為被告所持有、使用或購入，均無從推斷被告
    於持有標的物之初，主觀上即具有贓物之不法認識。且證人
    乙○○所述電纜線之價格，乃為買進時之價格，而買進價格
    應遠較資源回收價格為高，乃屬交易常態，無法以此證明被
    告有贓物之認識及故買贓物之犯意，自難遽而推論被告有明
    知或可得而知電纜線為贓物，而仍予以故買之犯行。
四、綜上所述，公訴人所舉事證，既不足以認定被告對查獲之電
    纜線，主觀上有認知係贓物而仍故買之認識與犯意。復查無
    其他證據，足認被告有故買贓物之主觀犯意，原審因而以不
    能證明被告犯罪，而為被告無罪之諭知，核無違誤。檢察官
    上訴意旨，猶執前詞，指摘原判決不當，為無理由，應予駁
    回。
據上論斷，應依刑事訴訟法第368 條，判決如主文。
本案經檢察官蔡國禎到庭執行職務。
中　　華　　民　　國　　96　　年　　5 　　月　　7 　　日
                  刑事第五庭    審判長法  官  曾永宗
                                      法  官  任森銓
                                      法  官  王伯文
以上正本證明與原本無異。
本判決不得上訴。
中　　華　　民　　國　　96　　年　　5 　　月　　7 　　日
　　　　　　　　　　　　　　　　　　　書記官  黎  珍
